【裁判字號】    89,訴,136
【裁判日期】    890928
【裁判案由】    偽造文書等
【裁判全文】
臺灣雲林地方法院刑事判決                          八十九年度訴字第一三六號
    公  訴  人  臺灣雲林地方法院檢察署檢察官
    被      告  甲○○
                乙○○
                丙○○
右列被告等因為造文書等案件，經檢察官提起公訴（八十九年度偵字第二六號、第一
三七五號），本院判決如左：
    主  文
甲○○連續商業負責人為納稅義務人以詐術逃漏稅捐，處有期徒刑陸月，又連續行使
從事業務之人，明知不實之事項，而登載於其業務上作成之文書，足以生損害於公眾
及他人，處有期徒刑伍月，應執行有期徒刑玖月，緩刑年。
乙○○、丙○○連續幫助商業負責人為納稅義務人以詐術逃漏稅捐，乙○○處有期徒
刑伍月，丙○○處有期徒刑月，又連續幫助行使從事業務之人，明知不實之事項，
而登載於其業務上所作成之文書，足以生損害於公眾及他人，乙○○處有期徒刑肆月
，丙○○處有期徒刑貳月，乙○○應執行有期徒刑柒月，丙○○應執行有期徒刑月
，均緩刑貳年。
    事  實
一、甲○○係址設雲林縣虎尾鎮平和里青埔三十之一號之「惠勝鐵工廠」之登記負責
    人，惠勝鐵工廠為納稅義務人，申報該鐵工廠之營利事業所得稅係甲○○之業務
    ，為從事業務之人。甲○○明知民國八十年、八十一年、八十四年、八十五年間
    ，其員工乙○○之妻丙○○、丙○○之妹丁○○及丙○○鄰居之不詳姓名年籍之
    人等三人（下稱丙○○等三人）均未在該鐵工廠工作，竟為逃漏該鐵工廠各該年
    度之營利事業所得稅，即基於概括犯意，乙○○亦基於幫助惠勝鐵工廠逃漏稅及
    幫助甲○○行使偽造報稅資料之概括犯意，於八十年底與甲○○同至花蓮縣新城
    鄉丙○○之租處，乙○○向丙○○表示要身分證虛報員工薪資所得，丙○○亦基
    於幫助該鐵工廠逃漏稅及幫助甲○○行使偽造報稅資料之概括犯意，由丙○○在
    上開時地交付丙○○及不知情之丁○○二人之身分證影本及印章，該不詳姓名年
    籍之鄰居亦當場交付上開物品給甲○○。甲○○即於八十一年一月間、八十二年
    一月間、八十五年一月間、八十六年一月間，連續將丙○○等三人之印章蓋在薪
    資清冊上，登載丙○○等人領有薪資之內容不實之業務上文書，再利用不知情之
    成年會計，在不詳地點，連續登載丙○○等人之薪資所得等內容不實之各類所得
    扣繳暨免扣繳憑單一式四聯（下稱扣繳憑單），及各類所得申報書等業務上文書
    ，分別於上開時間，由甲○○提出於財政部台灣省中區國稅局虎尾稽徵所審查，
    而主張各該文書為真正，並於八十一年三月間、八十二年三月間、八十五年三月
    間及八十六年三月間，甲○○於惠勝鐵工廠之上址分別填載包含丙○○等三人之
    虛偽薪資支出於營利事業所得稅結算申報書，及資產負債表，並於上開時間分別
    提出於上開稅捐單位，而虛偽申報惠勝鐵工廠八十年度、八十一年度、八十四年
    度、八十五年度之營利事業所得稅，均足生損害於稅捐單位課稅之正確性並國家
    稅捐之收入，及使丁○○受有課稅之危險，而以上開詐術使惠勝鐵工廠之納稅義
    務人於上開年度逃漏營利事業所得稅。
二、案經丁○○告訴（甲○○部分）及雲林縣警察局（乙○○）移送臺灣雲林地方法
    院檢察署檢察官及檢察官自動檢舉（丙○○）偵查起訴。
    理  由
一、訊據被告甲○○、丙○○對右揭犯罪事實坦承不諱，被告乙○○則惟矢口否認有
    何犯行，辯稱：伊並未幫被告甲○○短報營利事業所得稅，並未拿人頭資料給甲○○報稅云云。經查：右開犯罪事實業據告訴人丁○○於警訊、偵查及本院審理
    中指訴綦詳，核與被告甲○○、丙○○所供情節相符，並經財政部台灣省中區國
    稅局虎尾稽徵所承辦人員即證人林恆玉、戊○○、呂生儀到庭結稱惠勝鐵工廠申
    報稅捐之過程明確，復有財政部財稅資料中心函文所附惠勝鐵工廠發給之被告丙○○、告訴人丁○○於八十年度、八十一年度、八十四年度、八十五年度之扣繳
    憑單，及被告乙○○之扣繳憑單，財政部台灣省中區國稅局虎尾稽徵所函文所附
    惠勝鐵工廠之上開年度營利事業所得稅申報書、資產負債表、及證人呂生儀提出
    之惠勝鐵工廠各類所得資料申報書等書證在卷足參。被告乙○○雖以前詞置辯，
    然本件係被告乙○○向被告丙○○提議提供身分證虛報稅捐之事實，業據被告丙○○於偵審中供承無疑，核與甲○○所述情節一致，被告丙○○為被告乙○○之
    配偶，二人又無嫌隙，衡情無設詞誣陷被告乙○○之理，應可斷言。本件事證已
    明，被告乙○○所辯顯係卸責之詞，不足為信，其犯行均堪認定，自應依法論科
    。
二、按被告甲○○所應受罰，乃因其為惠勝鐵工廠之登記負責人，依稅捐稽徵法第四
    十七條之規定，係由同法第四十一條轉嫁而來，具有代罰性質，逃漏稅捐之犯罪
    主體仍係惠勝鐵工廠之納稅義務人，因此其犯罪之個數，仍應以犯罪主體為準。
    本件被告甲○○行使業務上登載不實之文書之犯行與惠勝鐵工廠納稅義務人逃漏
    稅捐二者主體並不相同，逃漏稅捐並非被告甲○○之犯罪行為，是該逃漏稅捐與
    被告之其他犯罪行為間，無方法結果之牽連關係可言，最高法院八十五年度台上
    字第六０六五號、同年度台上字第六一九六號裁判要旨可資參照。則核被告甲○○所為，係犯稅捐稽徵法第四十七條第三款、第四十一條、刑法第二百十六條、
    第二百十五條之罪。被告甲○○利用不知情之會計填載不實之業務上文書，係屬
    間接正犯，其偽造業務上文書之低度行為為行使之高度行為所吸收，不另論罪。
    被告乙○○、丙○○二人，均係幫助被告甲○○犯上開之罪，為幫助犯。公訴意
    旨認被告甲○○係犯稅捐稽徵法第四十一條之罪，容有未洽，惟起訴事實已論及
    惠勝鐵工廠逃漏稅，本院自應變更起訴法條，又公訴人認被告乙○○亦係犯有稅
    捐稽徵法第四十一條之罪，就起訴事實及證據觀之，應係指被告乙○○幫助惠勝
    鐵工廠逃漏營利事業所得稅，就此部分，起訴法條亦應予以變更。被告甲○○雖
    於八十二年度、八十三年度未以被告丙○○等人之資料虛偽申報稅捐，然其取得
    上開資料後即每年申報，且均未有歸還身分證影本及印章給被告丙○○等人之意
    思，顯然其先後虛偽報稅犯行，觸犯犯罪構成要件相同之罪名，乃基於概括犯意
    而為，應依連續犯規定分別論以一罪，並均加重其刑。又被告丙○○於庭訊中供
    稱當時拿身分證、印章給甲○○，認為給甲○○報稅幾年都沒關係等語明確，信
    被告乙○○亦本於相同之意思，是被告丙○○、乙○○二人，亦有幫助被告甲○○每年逃漏稅捐之犯意，此從其二人未曾向被告甲○○要回印章等物，亦可認係
幫助行為之續行，則其二人先後多次之幫助行為，亦係分別觸犯構成犯罪要件相
    同之罪名，顯係基於概括犯意而為，應依連續犯之規定分別論以一罪，並均加重
    其刑。被告三人所犯上開二罪，犯意個別，罪名互殊，應予分論併罰，公訴意旨
    認所犯上開二罪係屬牽連犯，容有誤會。又被告乙○○、丙○○二人幫助他人犯
    罪，係屬從犯，依正犯之刑減輕之，並先加後減。爰審酌被告甲○○、丙○○前
    無犯罪紀錄，有台灣雲林地方法院檢察署刑案資料查註紀錄表在卷可參，素行均
    良好，犯後並坦承犯行，具有悔意，被告乙○○則矢口否認犯行，飾詞狡辯，並
    無悔意，惟其等犯罪情節尚屬輕微，並非惡性重大之人，且觀其虛報支出額度不
    大，逃漏稅捐之犯罪所得非鉅等一切情狀，各量處如主文所示之刑，並均定其應
    執行刑。另被告甲○○、丙○○前未曾受有期徒刑以上刑之宣告，被告乙○○前
    曾受有期徒刑以上刑之宣告，執行完畢後五年內未曾受有期徒刑以上刑之宣告，
    此均有上開刑案資料查註紀錄表可稽，其等犯罪情節既屬輕微，被告甲○○、丙○○二人亦均知所悔悟，本院認其等經此教訓後，當益知警惕，信無再犯之虞，
    因認其所宣告之刑，均以暫不執行為適當，被告甲○○宣告緩刑三年，被告乙○○、丙○○二人均宣告緩刑二年，以勵自新。
據上論斷，應依刑事訴訟法第二百九十九條第一項前段、第三百條，稅捐稽徵法第四
十七條第三款、第四十一條，刑法第十一條前段、第五十六條、第二百十六條、第二
百十五條、第五十一條第五款、第三十條、第七十四條第一款、第七十四條第二款，
罰金罰鍰提高標準條例第一條，判決如主文。
中      華      民      國    八十九    年      九      月    二十八    日
                                        臺灣雲林地方法院刑事第一庭
                                            法  官
如不服本判決，應於判決送達後十日內，向本院提出上訴狀。（須附繕本）
附錄法條：稅捐稽徵法第四十七條第三款、第四十一條、刑法第二百十六條、第二百
十五條


司法院資訊處製作；財團法人民間司法改革基金會備份。
